臺灣高等法院高雄分院刑事判決　　　　　96年度軍上字第13號
上　訴　人
即　被　告　乙○○
選任辯護人　甲○○律師
上列上訴人因傷害致死案件，不服國防部高等軍事法院高雄分院
95年上更字第15號中華民國96年4 月24日第二審判決（起訴案號
：國防部中部地方軍事法院檢察署93年中偵字第398 號）提起上
訴，本院判決如左：
    主  文
上訴駁回。
    理  由
一、按軍事審判法第181 條第5 項規定，被告不服高等軍事法院
    宣告有期徒刑之上訴判決者，得以判決違背法令為理由，向
    高等法院提起上訴。是對於高等軍事法院宣告有期徒刑之上
    訴判決者向本院提起上訴者，應以原判決違背法令為理由，
    係屬法定要件，且必須依據卷內資料為具體之指摘，並足據
    以辨認原判決已具備違背法令之形式，始屬相當。
二、本件原判決認定上訴人乙○○（下稱上訴人）原係陸軍裝甲
    第503 旅裝步2 營裝步2 連上兵駕駛（民國91年1 月2 日入
    伍，業於92年10月20日退伍），於91年11月7 日凌晨3 時許
    ，與陳佳慶、李宗鴻共乘少年鄭００駕駛之車牌GM-6488 號
    自小客車，至雲林縣斗六市○○路○段467 號「ID4 」PUB
    （下稱ID4） 尋找綽號「鸚鵡」男子未果，離開之際，陳佳
    慶踢倒煙灰桶發生巨響，ID4 股東簡志宇認陳佳慶藉故尋釁
    ，進而衝突，陳佳慶乃遭簡志宏持刀劃傷。經李宗鴻及在旁
    之人上前勸阻，陳佳慶由鄭００及上訴人陪同至雲林縣斗六
    市○○路○段537 號之六福機車租賃行，李宗鴻則留在ID4
    辦公室與簡志宇飲酒閒聊，嗣李宗鴻因故遭賴偉政、林益豪
    毆打，李宗鴻趁隙打電話告知鄭００，鄭００乃將上情轉告
    在六福機車租賃行之上訴人及陳佳慶、賴易新、高俊豪、楊
    志雄，渠等為解救李宗鴻，即分持棍棒及疑似手槍之物前往
    ID4 ，陳佳慶因先前曾遭簡志宇持刀劃傷，心有未甘，除電
    告少年鄭ＸＸ（鄭ＯＯ雙胞兄弟）趕赴ID4 助陣外，並攜木
    製球棒及自行駕駛hk-3659 號自小貨車前往ID4 。同日凌晨
    3 時20分許，上訴人、楊志雄、賴易新、高俊豪、鄭ＯＯ先
    抵達ID4 ，分持棍棒及疑似手槍進入，見李宗鴻頭部流血，
    上訴人即持疑似手槍指向辦公室，鄭ＯＯ亦持疑似手槍指向
    林益豪、賴偉政，並喝叱「誰打的！」，林益豪、賴偉政見
    狀即由ID4 後門逃跑。陳佳慶隨後抵達ID4 ，先以所駕自小
    貨車衝撞店門，再持球棒與手持武士刀之簡志宇互毆，雙方
    扭打至ID4 右前方之「山王檳榔攤」，上訴人、鄭ＯＯ、賴
    易新等人聞訊趕來助陣，與陳佳慶基同共同傷害之犯意，分
    持棍棒揮擊簡志宇，雖渠等意在教訓並無使簡志宇喪失生命
    之故意，惟在簡志宇抵抗及多人持棍棒同時攻擊，對於所欲
    傷害之部位難以精確掌握，在此情況下，有可能發生致其死
    亡之結果，為一般人所能客觀預見，然渠等僅欲傷害簡志宇
    ，致簡志宇左後頂骨部、左耳至左耳下、右肩胛部、右腹下
    部近陰股溝、左側髖骨部、右手背部、右上臂前部、左肘前
    部、左上臂前部、右大腿後部、右下肢小腿前部膝下等多處
    瘀傷，頭部則因受棍棒重擊，造成左側顳骨及左中顱腔顱底
    骨折，併兩側頂額葉部及小腦部廣泛性硬腦膜下腔出血，經
    送醫後延至同年月13日2 時58分不治死亡等情，因而撤銷第
    一審判決，改判仍論處上訴人成年人與少年共同傷害人之身
    體，因而致人於死罪刑。
三、上訴意旨雖以：(一)上訴人是否有持棍棒，攸關其有無參與揮
    擊簡志宇即是否涉及傷害致死之犯行，乃重要犯罪事實，原
    判決對上訴人究竟係持棍棒或黑色手槍之認定，前後矛盾不
    一，而未說明認定依據。且依一般經驗法則，上訴人若係持
    有槍械，則藉以恐嚇或攻擊對方，自屬綽綽有餘，斷無再持
    棍棒之理，原判決未說明對此不予採納之理由，有判決不備
    理由及違背經驗法則之違法。(二)原判決僅憑共犯陳佳慶前後
    有瑕疵之證述，且無其他旁證之情況下，猶以之資為不利上
    訴人認定之唯一依據，係屬採證違法。(三)原審法院雖認上訴
    人前後供述不一，縱有其事，亦不能以為上訴人有罪之推論
    。(四)法醫鑑定意見及鑑定證人之證詞，僅能認定簡志宇同時
    遭多人持鈍器毆擊，亦不能以此推論上訴人必有參與，且簡
    志宇除頭部之傷勢外，其餘係在手、腳、腹、背部，均非客
    觀上能預見會引起死亡結果之傷勢，縱認上訴人係有參與，
    僅成立傷害罪，原審法院捨此有利上訴人之證據，而未說明
    不予採納之理由，即有判決不備理由及不當適用法規之違背
    法令。(五)原判決認定上訴人對可能誤擊頭部而發生死亡結果
    ，客觀上應能預見，應負共同正犯之責，然既係有可能誤擊
    ，則充其量應是過失致死罪責，豈能謂有犯意聯絡及行為分
    擔，原判決有不當適用加重結果犯及共同正犯之違背法令云
    云。
四、經查：原判決就上訴人共同傷害致人於死，已敘明所依憑之
    證據及認定之理由，併就上訴人否認犯罪所為辯解為不足採
    ，予以指駁綦詳，並無上訴意旨所指判決不載理由或所載理
    由矛盾或違背經驗法則、論理法則之違背法令情形存在。上
    訴人確有傷害簡志宇之犯意，並有棍棒毆擊而加入實施傷害
    簡志宇之行為，係經共犯陳佳慶證述明確；簡志宇遭上訴人
    及陳佳慶等多人持棍棒攻擊後受有如何之傷害，所受傷害與
    其死亡間有何關連，復經法醫研究所鑑定及鑑定證人到庭結
    證綦詳；原審採為判斷依據，已於審判期日依法踐行調查程
    序，並於理由詳予說明。至於賴易新、鄭ＯＯ、高俊豪、楊
    志雄、李宗鴻所述未見上訴人持棍棒毆擊簡志宇，何以不足
    採為上訴人有利之認定，原審亦於理由詳予說明。且上訴人
    參與傷害簡志宇之行為，何以須就其死亡之加重結果負共同
    正犯之責任，原審已於理由詳予說明。上訴意旨仍以前詞置
    辯，無非係就原判決已詳為論斷與說明之事項，再為爭執，
    並就屬於事實審法院採證認事職權之行使，任意指摘，核屬
    單純事實之爭執，難謂已合法定上訴要件，其上訴為違背法
    律上之程式，應予駁回。
據上論斷，應依軍事審判法第179 條，刑事訴訟法第395 條前段
，判決如主文。
中　　華　　民　　國　　96　　年　　10　　月　　30　　日
                  刑事第五庭    審判長法  官  曾永宗
                                      法  官  任森銓
                                      法  官  王伯文
以上正本證明與原本無異。
本判決不得上訴。
中　　華　　民　　國　　96　　年　　10　　月　　30　　日
　　　　　　　　　　　　　　　　　　　書記官  黎  珍
